【裁判字號】    94,易,2091
【裁判日期】    950213
【裁判案由】    詐欺
【裁判全文】
臺灣臺中地方法院刑事判決              94年度易字第2091號
公  訴  人  臺灣臺中地方法院檢察署檢察官
被      告  甲○○
上列被告因詐欺案件，經檢察官提起公訴（九十四年度偵字第一
四九四八號），復經本院合議庭裁定由受命法官獨任行簡式審判
程序，本院判決如下：
    主    文
甲○○幫助連續意圖為自己不法之所有，以詐術使人將本人之物
交付，累犯，處有期徒刑月，如易科罰金，以參佰元折算壹日
。
    犯罪事實
一、甲○○前於民國（下同）九十一年間因竊盜案件，經臺灣新
    竹地方法院判處有期徒刑二月確定，於九十二年十月十八日
    執行完畢（本件已構成累犯），其可預見不詳姓名之成年人
    ，使用其所有之金融機構帳戶，係供從事詐欺取財等非法之
    用，竟在不違背其本意下，基於幫助他人詐欺取財犯罪之不
    確定故意，於九十四年五月二十四日某時，在臺中市第一廣
    場附近，將其當日甫開立之大眾商業銀行臺中分行帳號為0
    00000000000號帳戶及另本銀行帳戶（帳號不詳
    ）之存摺簿、提款卡、印鑑章及密碼以每本新臺幣（下同）
    三千元之代價交付予綽號「小豬」，再轉交予不詳姓名之成
    年人，以供領取不法犯罪所得之財物使用，甲○○並先取得
    代價三千元，餘款尚未取得。嗣該不詳姓名之成年人基於意
    圖為自己不法所有之概括犯意，於九十四年六月二日上午十
    一時許，以手機0000000000號門號撥打電話予乙
    ○○，佯稱其係乙○○友人蔡明純之好友「阿芳」，因車禍
    急需用錢，央請乙○○借款二萬元云云，乙○○不疑有詐，
    因之陷於錯誤，因之同意於同日中午十二時十分許依指示匯
    款二萬元至甲○○之上開大眾銀行帳戶，該不詳姓名之人再
    承前概括犯意，復再於同日十二時三十分許再佯稱須再借款
    一萬元云云，乙○○不疑有詐，再於同日十三時許，再依指
    示匯款一萬元至甲○○上開大眾銀行帳戶，其後乙○○數次
    撥打至上揭電話均無法與「阿芳」聯絡，始知受騙，共計乙
    ○○遭詐騙金額達三萬元。嗣於九十四年六月八日十五時十
    五分許，甲○○因受上開不詳姓名之人指示至上揭大眾銀行
    辦理語音帳戶密碼，而為警查獲。
二、案經臺中市警察局第六分局報請臺灣臺中地方法院檢察署檢
    察官偵查起訴，復經本院合議庭裁定由受命法官獨任行簡式
    審判程序。
    理  由
一、訊據被告甲○○對上揭出售大眾銀行帳戶以供他人非法使用
    之幫助詐欺取財犯行於本院坦承不諱，且查，上揭被害人乙
    ○○遭詐欺取財之事實，業據被害人乙○○於警詢指訴綦詳
    及證人即大眾銀行櫃員趙怡萍於警詢時證述在卷，並有乙○
    ○提出之轉帳交易明細、被告上開大眾銀行帳戶開戶基本資
    料、大眾銀行上開帳戶交易查詢清單在卷可佐，足認被告前
    揭帳戶業遭不詳姓名之成年人利用為詐欺取財工具甚明。再
    按刑法上之故意，分為直接故意（確定故意）與間接故意（
    不確定故意），「行為人對於構成犯罪之事實，明知並有意
    使其發生者」為直接故意。「行為人對於構成犯罪之事實，
    預見其發生而其發生並不違背其本意者」為間接故意；而間
    接故意與有認識的過失之區別，在於二者對構成犯罪之事實
    雖均預見其能發生，但前者對其發生並不違背其本意，後者
    則確信其不發生。且幫助犯之成立，以行為人主觀上認識被
    幫助者正欲從事犯罪或係正在從事犯罪，且該犯罪有既遂之
    可能，而其行為足以幫助他人實現構成要件者，即具有幫助
    故意，並不以行為人確知被幫助者係犯何罪名為必要。至於
    行為人在正犯實施犯罪前為幫助行為者，則構成事前幫助犯
    。茲查：
  １衡諸常情，今日一般人至金融機關如銀行、郵局等開設帳戶
    使用，係極為方便容易且迅速之事，苟有使用金融存款帳戶
    之正當用途，自以使用其本人或可信賴之親友申請之帳戶，
    最為便利安全，且苟非具意圖以他人帳戶從事不法用途，並
    藉以逃避查緝，自無使用他人帳戶之理。是依一般人通常之
    知識、經驗，均應知任意提供自己帳戶予無信賴關係之他人
    使用，易致他人藉該帳戶取得不法犯罪所得，且欲以之隱匿
    帳戶內資金之實際取得人之身分；被告係年逾二十歲之成年
    人，對此自難諉為不知。
  ２近來竊車恐嚇取財及利用各種名義詐欺取財之犯罪類型層出
    不窮，該等犯罪，多數均係利用他人帳戶作為恐嚇取財或詐
    欺所得財物之出入帳戶，並經媒體廣為披載，被告縱使並不
    確知所提供之帳戶，係遭他人用以對被害人詐欺取財，亦無
    法確知取得帳戶之人係以何種方法於何時地為詐欺取財之具
    體內容，惟對於其所提供之上揭帳戶，將遭人作為詐欺取財
    犯行所得財物匯入及提領之工具使用，應有概括之認識，且
    可預見其發生，竟仍同意提供，顯對帳戶供他人取得不法犯
    罪所得之用，亦不違背其本意，且其無確信帳戶不至遭利用
    為犯罪之用，仍將帳戶提供他人，足認被告基於幫助犯罪之
    不確定故意。
    本件事證明確，被告上揭犯行堪予認定。
二、查被告僅參與提供金融機關帳戶予他人供詐欺取財使用，並
    無證據證明其有參與詐欺取財之行為，或有與本件詐欺取財
    之詐騙之人有詐欺之犯意聯絡，是被告基於幫助之意思，參
    與詐欺取財構成要件以外之行為，為幫助犯。核被告甲○○
    所為，係犯刑法第三十條第一項、第三百三十九條第一項之
    幫助詐欺取財罪。再按連續幫助與幫助連續為不同之犯罪態
    樣，如基於概括犯意，多次幫助他人犯罪，為連續幫助，就
    幫助者而言，該幫助者有多次犯罪行為；如以一幫助行為，
    幫助他人連續犯罪，則為幫助連續，就幫助者而言，僅有一
    次犯罪行為。是正犯所犯多次詐欺取財行為，係基於概括犯
    意反覆為之，所犯構成要件相同，應成立連續詐欺取財罪，
    而被告基於幫助意思，僅有一次交付帳戶資料之幫助行為，
    應論以一次幫助連續詐欺取財既遂罪，且被告幫助不詳姓名
    之成年人犯上開詐欺取財罪，為從犯，依刑法第三十條第二
    項之規定，減輕其刑。再被告前於九十一年間因竊盜案件，
    經臺灣新竹地方法院判處有期徒刑二月確定，於九十二年十
    月十八日執行完畢，有臺灣臺中地方法院檢察署刑案資料查
    註紀錄表在卷可佐，其於五年以內再犯本件有期徒刑以上之
    罪，為累犯，應依刑法第四十七條規定加重其刑。被告同時
    具有加重減輕事由，爰依法先加後減。爰審酌被告同意提供
    帳戶供他人非法使用，助長他人犯罪風氣，又被害人匯款至
    被告帳戶之金額達三萬元，並考被告本身未實際參與本件詐
    欺取財之犯行，責難性較小，再考其犯後態度等一切情狀，
    量處如主文所示之刑，並諭知易科罰金之折算標準。
據上論斷，應依刑事訴訟法第二百七十三條之一第一項、第二百
九十九條第一項前段，刑法第三十條第一項、第二項、第三百三
十九條第一項、第四十七條、第四十一條第一項前段，罰金罰鍰
提高標準條例第一條前段、第二條，判決如主文。
中    華    民    國    95    年    2     月    13    日
                          臺灣臺中地方法院刑事第十庭
                              法官  黃  家  慧
上正本證明與原本無異。
如不服本判決，應於送達後十日內向本院提出上訴狀 (須附繕本
)上訴於臺灣高等法院臺中分院。
                             書記官 張  美  鶯
中    華    民    國    95    年    2     月    13    日
附論罪科刑法條
刑法第三百三十九條第一項：
意圖為自己或第三人不法之所有，以詐術使人將本人或第三人之
物交付者，處五年以下有期徒刑、拘役或科或併科一千元以下罰
金。


司法院資訊處製作；財團法人民間司法改革基金會備份。
